最　高　行　政　法　院　判　決
　　　　　　　　　　　　　　　　　　 94年度判字第02092號
上　訴　人　永青營造工程股份有限公司
代　表　人　乙○○
被 上訴 人　臺南縣稅捐稽徵處
代　表　人　甲○○
上列當事人間因印花稅事件，上訴人對於中華民國93年2月27日
高雄高等行政法院92年度訴字第1066號判決，提起上訴。本院判
決如下：
　　主  文
上訴駁回。
上訴審訴訟費用由上訴人負擔。
    理  由
一、本件上訴人經法務部調查局南部地區機動工作組（下稱南機
    組）查獲於民國87年8月至89年7月間分別與吉富泰有限公司
    、風速工程有限公司、宏統營造股份有限公司及永烽營造工
    程有限公司、長群工程有限公司、和順昇工程有限公司（下
    稱吉富泰、風速、宏統、永烽、長群、和順昇公司）、泰順
    企業社、奇原工程行等公司行號訂立承攬工程合約，持有工
    程合約書正本計15件，涉嫌未依行為時（下同）印花稅法規
    定貼用印花稅票，逃漏印花稅，乃移由被上訴人以上訴人違
    反印花稅法第8條第1項規定，依同法第23條第1項規定，核
    定補徵印花稅336,592元（上訴人業於90年6月12日繳納），
    並按漏貼稅額核處7倍罰鍰計2,356,100元。上訴人不服，循
    序提起行政訴訟，嗣上訴人於91年6月18日撤回本稅部分之
    訴訟，罰鍰部分則經原審法院91年度訴字第96號判決將訴願
    決定及原處分均撤銷，由被上訴人另為處分。92年5月29日
    上訴人以被上訴人所核定之印花稅額有適用法令錯誤及計算
    錯誤之情事，依稅捐稽徵法第28條規定，申請退還溢繳之印
    花稅額及利息，經被上訴人以92年6月3日南縣稅消字第0920
    029076號函否准所請。上訴人不服，提起訴願，遭決定駁回
    。上訴人復就其與宏統及永烽公司、長群公司、泰順企業社
    、奇原工程行等間之工程契約書之印花稅額部分，提起行政
    訴訟。
二、上訴人起訴主張：查上訴人承攬宏統及永烽公司聯合承攬由
    業主交通部臺灣區國道新建工程局主辦之二高後續計畫西湖
    大甲段第Ｃ311標通宵段、大甲段及大甲收費站、大甲工務
    段之工程合約第3條合約金額第3款約定：「本合約工程結算
    總價按照實作工程數量計算，實作數量及金額以經業主驗收
    計價之項目、數量、依本合約單價計價之。」上訴人將該工
    程轉包予長群公司與泰順企業社之承攬契約，亦有相同約定
    ，應適用印花稅法施行細則第9條規定，按實作實算金額計
    算應納稅額。上訴人與宏統及永烽公司之工程合約早於89年
    5月26日經雙方協議解除，故上訴人因該工程而與次承攬廠
    商長群公司之分包合約亦因同上原因而解除。又上訴人與泰
    順企業社之工程契約，係由上訴人向業主承攬再轉包予泰順
    企業社而定之工程契約，嗣因業主不滿上訴人施工進度而終
    止合約，上訴人與泰順企業社之轉包工程合約，當然以實作
    實算數計算，況該契約書詳細價目表上亦載「預估數量」，
    故亦屬實作實算之工程。被上訴人未依印花稅法施行細則第
    9條規定，依實作實算金額計算應納稅額，而以前開合約預
    估總金額計算應納稅額，適用法令顯有錯誤。再者，與奇原
    工程行之承攬契約，立約雙方當事人之一方雖為上訴人，卻
    蓋用上欣公司圖章，是本件合約顯非有效，被上訴人據以核
    課印花稅，於法不合。本件印花稅額之計算，被上訴人有上
    開之適用法令錯誤及計算錯誤情事，致上訴人溢繳印花稅23
    7,878元，被上訴人自應依稅捐稽徵法第28條規定，作成退
    還上訴人溢繳稅額237,878元之行政處分。為此訴請判決撤
    銷訴願決定及原處分。被上訴人應作成退還上訴人237,878
    元之行政處分。
三、被上訴人則以：查本案關於補徵印花稅部分，上訴人於原審
    91年度訴字第96號事件，91年6月18日言詞辯論期日以書狀
    撤回本稅部分之訴訟，故本稅部分已確定。次查印花稅係對
    憑證課稅，於應稅憑證交付或使用時即應依法貼用印花稅票
    ，至契約義務是否履行，契約解除與否，皆與該契約應否貼
    用印花稅票無關。上訴人與宏統及永烽公司、長群公司等所
    簽定之合約書既已交付雙方使用，即應貼用印花。再查上訴
    人承攬宏統及永烽公司聯合承攬由業主交通部臺灣區國道新
    建工程局主辦之前述工程合約及上訴人因該工程而與次承攬
    廠商長群公司之分包合約中，均「明定有工程總價」，核與
    印花稅法施行細則第9條之要件未合，本案並無計算錯誤或
    適用法令錯誤情事。至關於奇原工程行承攬合約確係由上訴
    人所承作，只因上訴人與上欣公司係關係企業，故印章錯蓋
    為上欣公司，上訴人有繳納印花稅之義務等語，資為抗辯。
四、原審斟酌全辯論意旨及調查證據結果，以：按「納稅義務人
    對於因適用法令錯誤或計算錯誤溢繳之稅款，得自繳納之日
    起5年內提出具體證明，申請退還；逾期未申請者，不得再
    行申請。」稅捐稽徵法第28條定有明文。次按「本法規定之
    各種憑證，在中華民國領域內書立者，均應依本法納印花稅
    。」「印花稅以左列憑證為課徵範圍：．．．四、承攬契據
    ：指一方為他方完成一定工作之契據；如承包各種工程契約
    、承印印刷品契約及代理加工契據等屬之。．．．。」「印
    花稅稅率或稅額如左：．．．三、承攬契據：每件按金額千
    分之一，由立約或立據人貼印花稅票。．．．。」「應納印
    花稅之憑證，於書立後交付或使用時，應貼足印花稅票；其
    稅額巨大不便貼用印花稅票者，得請由稽徵機關開給繳款書
    繳納之。」「同一憑證須備具2份以上，由雙方或各方關係
    人各執1份者，應於每份各別貼用印花稅票；同一憑證之副
    本或抄本視同正本使用者，仍應貼用印花稅票。」「違反第
    8條第1項或第12條至第20條之規定，不貼印花稅票或貼用不
    足稅額者，除補貼印花稅票外，按漏貼稅額處5倍至15倍罰
    鍰。」印花稅法第1條、第5條第4款、第7條第3款、第8條第
    1項、第12條、第23條第1項分別規定甚明。按印花稅係以足
    資證明財產權利之創設、移轉、變更及消滅等經濟行為之憑
    據為課徵對象，具有憑證稅及證明稅之性質，而憑證在書立
    或取得後，立即發生效力，因此憑證在書立後交付或使用時
    ，納稅義務人即應依印花稅法第8條第1項規定，將該項憑證
    性質查明所屬類目，依印花稅法規定稅率計算稅額，貼足印
    花。而關於承攬契據，依同法第7條第3款規定，係按每件金
    額千分之一，由立約人或立據人貼用印花稅票。是承攬契據
    已經書明工程總價者，即應依其總價計算稅額貼用印花稅票
    。至印花稅法施行細則第9條規定：「本法第7條第3款之承
    攬契據，如必須俟工作完成後始能計算出確實金額者，應在
    書立後交付或使用時，先預計其金額貼用印花稅票，俟該項
    工作完成時，再按確實金額補足其應貼印花稅票或退還其溢
    貼印花稅票之金額。」係指因承攬工作性質特殊，當事人未
    能事先約定契約總金額，僅能就特定工作項目或合約單價達
    成合意，待工作完成後始能算出確實金額者而言，此與當事
    人已經於承攬契據約定工程總價者之情形不同，亦與合約金
    額事後因工程項目之追加、減致生金額增減之情形有別。經
    查，前開3份承攬契約均已明確記載各工程契約總價金額、
    工程地點、施工期間之計算等，且後2份承攬契約並附有詳
    細價目表，是既均已載明工程合約總價，自應認前開承攬契
    約之工程金額應係於契約成立當時即已屬確定，至前開3 份
    契約書第3條合約金額第3款前段雖載有：「本合約工程結算
    總價按照實作工程數量結算，實作數量及金額以經業主驗收
    計價之項目、數量、依本合約單價計價之。」之約定，惟觀
    該契約同條款後段復約定謂：「特別條款：凡規範合約及本
    協議『一式』計價之項目，協議價格（含單、複價）除業主
    辦理變更外，均不得因情事變更或任何理由主張調整、變更
    。詳細價目表所訂定之價格，係含該工程迄業主正式驗收合
    格前全部工作之全部報酬及費用，如一切材料、人工、機具
    、設備、運輸、以及圖說、文件、審驗、請照等一切附屬工
    作所需之一切費用均在內，乙方（承攬人）不得再以任何名
    目再為請求。」可知雙方所約定之合約金額，除業主辦理變
    更者外，雙方並不得變更所約定之合約金額，是該契約同條
    款之前段約定，僅係訂約雙方於訂約後得辦理變更合約價額
    之例外情形，並無礙該契約總價額之可確定性，揆諸前開說
    明，自與印花稅法施行細則第9條所規定之情形有間，是被
    上訴人以承攬契據總價額之千分之一核定印花稅，即無適用
    法規錯誤情形。上訴人猶據前詞，主張被上訴人未依據印花
    稅法施行細則第9條，按實作實算金額，核定前開3份契約之
    印花稅額，係適用法規錯誤云云，委不足採。再按印花稅既
    係具有憑證稅及證明稅之性質，而憑證在書立或取得後，立
    即發生效力，因此，憑證在書立後交付或使用時，納稅義務
    人即應將該項憑證性質查明所屬類目，依印花稅法規定稅率
    計算稅額貼足印花，自不因其後契約解除或終止而受影響，
    亦不以該承攬契約是否履行或實際交付金額若干而異，本院
    75年度判字第1263號判決、86年度判字2762號判決均同此見
    解。財政部46年台財稅發字第1339號函釋謂：「查依照印花
    稅法規定，應納印花稅之憑證，一經書立交付使用，即應貼
    足印花稅票。．．．至合約所載事項，履行與否，並非免稅
    之理由，．．．。」同認斯旨，自得予以適用。本件依上訴
    人公司股東曾國保於90年4月11日受上訴人之委託接受被上
    訴人訪談製作之筆錄中，經訊問：「經檢示結果前所主張貼
    花之合約書，尚有15件未能提示其應貼用印花稅總額計新台
    幣336,592元是否屬實？」答稱：「屬實。」等語，已坦承
    該15件合約書確係漏未依規定貼用印花稅票屬實。準此，上
    訴人與宏統、永烽、長群公司、泰順企業社、奇原工程行間
    訂立承攬工程合約，已有效成立，依首揭印花稅法第8條之
    規定，於書立後交付使用時即應貼足印花稅，始符規定，不
    因事後因故終止或解除契約而受影響。職故，上訴人爭執其
    與宏統公司及永烽公司、長群公司之承攬契約業經解除，另
    上訴人與泰順企業社之工程契約，亦因上訴人向業主承攬再
    轉包予泰順企業社，因業主不滿上訴人施工進度而終止契約
    ，前開3份承攬契約之印花稅額，不應補徵云云，亦難採憑
    。再查，前開承攬契約載明：「永青營造工程股份有限公司
    ．．．為將．．．工程交由奇原工程行．．．承辦，經雙方
    同意訂立合約如下：．．．」足認該契約之一造當事人確係
    上訴人並非上欣公司，此並據上訴人訴訟代理人於原審93年
    2月10日準備程序中確認無訛，並有奇原工程行開立之發票
    載明「買受人」為上訴人足資佐證。準此，除足認該承攬契
    約確由上訴人與奇原工程行所訂立者外，奇原工程行亦確因
    該契約之訂立而施作完成該工程，依實質課稅原則，上訴人
    自不得以該契約書錯蓋上欣公司圖章為由而主張並無貼用印
    花稅之義務，是被上訴人原核定予以補徵印花稅，於法並無
    不合，亦無上訴人所指述之違誤。被上訴人否准上訴人依稅
    捐稽徵法第28條規定退還溢繳印花稅之申請，訴願決定遞予
    維持，均無不合等為其判斷之基礎，並說明其證據之取捨，
    而以上訴人之訴為無理由，予以駁回。
五、原判決經核於法無違。按印花稅係憑證稅，該憑證在書立後
    ，於交付或使用時，即供作憑證用，故印花稅法第8條第1項
    規定，於交付或使用時應貼足印花。此後，該憑證之相關契
    約縱經解除或撤銷或終止，該契約關係雖不存在，或契約當
    事人有無依契約履行，均於該憑證已供交付或使用之事實無
    何影響，自無免貼或退還已貼印花稅餘地。系爭契約書於雙
    方書立後，一份交由上訴人收執，即已交付，該契約書自應
    貼用印花，上訴人未貼用，被上訴人核定補徵，並無不合，
    未違反憲法第15條或第23條規定。又原判決已敘明認定系爭
    契約書均載明工程合約總價，契約成立當時即已屬確定，非
    屬印花稅法施行細則第9條所定情形及與奇原工程行訂立契
    約者為上訴人，而錯蓋上欣公司圖章之證據及理由，尚無判
    決不備理由或理由矛盾情形，上訴人復執陳詞，就原審取捨
    證據，認定事實之職權行使，指摘原判決未當，聲明廢棄，
    非有理由，應予駁回。
六、依行政訴訟法第255條第1項、第98條第3項前段，判決如主
    文。
中    華    民    國    94    年    12    月    29    日
                  第五庭審判長法  官　蔡  進  田
                              法  官  黃  合  文
                              法  官　黃　璽　君
                              法  官　廖　宏　明
                              法  官　楊  惠  欽
以  上  正  本  證  明  與  原  本  無  異
中　　華　　民　　國　　94　　年　　12　　月　　29　　日
　　　　　　　　　　　　　　　書記官　邱　彰　德
